【裁判字號】    94,易,291
【裁判日期】    950929
【裁判案由】    竊盜
【裁判全文】
臺灣臺東地方法院刑事判決               94年度易字第291號
公  訴  人  臺灣臺東地方法院檢察署檢察官
被      告  丁○○
            乙○○
                    （現於臺灣臺東看守所寄押中）
上被告等因竊盜案件，經檢察官提起公訴（94年度偵字第2410號
），本院判決如下：
    主  文
丁○○結夥三人以上竊盜，處有期徒刑捌月。
乙○○結夥三人以上竊盜，累犯，處有期徒刑玖月；又偽造署押
，足以生損害於公眾及他人，累犯，處有期徒刑肆月，如附表所
示偽造之署押合計貳拾參枚均沒收。應執行有期徒刑壹年。如附
表所示偽造之署押合計貳拾參枚均沒收。
    事  實
一、乙○○前於民國90年間因侵占及違反毒品危害防制條例案件
    ，經臺灣板橋地方法院分別判處有期徒刑4月、6月確定，應
    執行有期徒刑9月，至91年7月25日縮刑期滿執行完畢，詎不
    知悔改，復於94年11月27日下午2 時30分許，與丁○○及另
    名真實姓名年籍不詳，綽號「老兄」之成年男子共同基於意
    圖為自己不法所有之犯意聯絡，由乙○○騎乘輕型機車搭載
    丁○○，該名綽號「老兄」之成年男子則駕駛便於載運所竊
    得財物離開現場之拼裝三輪車，一同前往位於臺東縣臺東市
    ○○路375巷1弄4號，由空軍第737戰術戰鬥機聯隊管理之「
    慈恩三村」宿舍內，分擔行為由丁○○及乙○○負責徒手拆
    卸宿舍內之鋁製門窗，該名綽號「老兄」之成年男子則負責
    把風及將竊得之鋁門窗以拼裝三輪車載運販賣，以此方式竊
    取鋁門1面、鋁門玻璃窗17面、鋁門紗窗19 面得手後，乙○○及丁○○先將該等物品暫置於上開宿舍之樓梯間，復繼續
    拆卸其餘鋁門窗，至同日下午4 時許，經執行巡邏勤務之警
    員當場查獲，該名綽號「老兄」之成年男子見狀則趁隙逃逸
    ，而悉上情。
二、乙○○於上述時間經警查獲後，為逃避追緝及刑罰之目的，
    竟另基於偽造署押之單一犯意，冒用其兄「張志成」之名義
    ，接續於：(一)94年11月27日下午5 時30分許在臺東縣警察局
    臺東分局依法逮捕時，在該所員警所交付之逮捕通知書上被
    通知人簽名捺印欄內偽造「張志成」之簽名、指印各1 枚；
    (二)94年11月27日下午6 時許在臺東縣警察局臺東分局94年11
    月27日權利告知書上偽造「張志成」之簽名、指印各1 枚；
    (三)94年11月27日下午7時5分許在臺東縣警察局臺東分局之調
    查筆錄上偽造「張志成」之簽名2枚、指印4枚；(四)94年11月
    27日晚間10時29分許在口卡片上偽造「張志成」之簽名、指
    印各2 枚；(五)94年11月28日上午10時許在臺東縣警察局臺東
    分局之調查筆錄上偽造偽造「張志成」之簽名2枚、指印6枚
    ；(六)94年11月28日下午2 時30分許在臺灣臺東地方法院檢察
    署檢察官訊問筆錄上，偽造「張志成」之簽名1 枚，均足以
    生損害於張志成及司法機關對乙○○身分辨識之正確性與刑
    事偵查、裁判之正確行使。嗣至95年1月18日下午3時許，本
    院就上開竊盜案件進行準備程序時，經丁○○到庭應訊供承
    於前揭一、所示之時地共同經警查獲者實係乙○○後，始悉
    上情。
二、案經空軍第 737戰術戰鬥機聯隊訴由臺東縣政府警察局臺東
    分局報告，及臺灣臺東地方法院檢察署檢察官自動檢舉偵查
    起訴。
    理  由
壹、程序方面：
    本件卷內共同被告丁○○、乙○○於警詢、偵訊中之供述，
    及證人即空軍志航基地政戰室副主任戊○○於警詢中之證言
    、贓物認領保管單、空軍第737 戰術戰鬥機聯隊94年11月28
    日旌智字第0940007681號函文、刑案現場平面圖、現場照片
    等事證，均經當事人同意作為本案證據（見本院卷第109 頁
    準備程序筆錄），本院經核該等事證作成時之情況，亦均無
    何不適當之處，依刑事訴訟法第159條之4第1 項規定，均有
    證據能力。
貳、實體方面：
一、前揭事實一部分：
  (一)訊據被告丁○○固坦承於上揭時地經警查獲，惟矢口否認有
    何結夥三人以上竊盜犯行，辯稱：當天是乙○○打電話跟伊
    說有一個叫「老兄」的人需要人幫忙搬東西，會給每人工錢
    2、3百元，伊就和乙○○一起到現場，但因伊已有喝酒，所
    以抵達現場後伊就在那邊睡著了，並沒有拆卸鋁門窗云云；
    被告乙○○則坦承於上揭時地經「老兄」之請託，騎乘輕型
    機車搭載丁○○至現場幫忙搬鋁門窗，且其也有在現場看到
    「老兄」；且嗣後其經警查獲後，為躲避追緝，確冒用其兄
    張志成之名義於警詢、偵訊中應訊、簽名、捺指印，惟亦矢
    口否認有何結夥三人以上竊盜犯行，辯稱：當天是「老兄」
    叫伊及丁○○到廢棄眷村幫忙搬一些人家不要的東西，會付
    工錢，伊及丁○○到現場後，因為沒看到「老兄」，所以就
    一直在那邊等，並沒有拆卸鋁門窗云云。
  (二)經查：
  1.被告二人於前揭時地確有拆卸鋁門窗行為之事實，經證人即
    當日查獲被告之員警甲○○於本院審理中證稱：伊當時到空
    軍宿舍巡邏，目睹丁○○及乙○○正在在拆鋁門窗，伊請同
    仁來支援，乙○○就跑到樓上，伊及同仁當場先詢問丁○○
    ，並查看他的雙手，都有搬運鋁門窗留下的痕跡，騎樓那邊
    也有鋁門窗被拆下來放在那裡，後來伊及同仁到後棟樓上，
    找到乙○○，他有承認拆卸鋁門窗，之後伊將被告二人帶回
    警局訊問，他們自己主動供出還有「老兄」參與竊盜（見本
    院卷第125至127頁審理筆錄）等語明確，雖被告丁○○於本
    院審理中經分離調查證據程序後，以證人身分證稱：當天伊
    賣完便當後乙○○來找伊，說一個叫「老兄」的人請人幫忙
    搬東西，要給每人2、3百元的工錢，伊說好，乙○○就騎機
    車載伊過去，伊到現場後乙○○就走到後面去上廁所，後來
    伊因為有喝一點酒，在現場就睡著了，伊從頭到尾都沒有看
    到「老兄」（見本院卷第152、153頁審理筆錄），被告乙○○於本院審理中經分離調查證據程序，以證人身分亦證稱：
    當天早上9、10 點左右「老兄」打電話給伊，叫伊幫他搬東
    西，說會給每人2、3百元的工錢，伊就去找丁○○，載他到
    案發現場，伊在現場等「老兄」等了1、2個小時，直到警察
    查獲，伊及丁○○在現場什麼事也沒做，只是在那邊等而已
    （見本院卷第155至157頁審理筆錄），惟查被告二人於警詢
    中均陳稱：當天是「老兄」提議至空軍宿舍行竊，其二人均
    同意，乙○○即騎乘機車搭載丁○○，「老兄」則駕駛拼裝
    三輪車，前往案發地點，並合意由乙○○負責拆卸後方鋁門
    窗，丁○○負責把風及將竊取的鋁門窗以三輪拼裝車載運販
    賣（見警卷第5、6、10至13頁調查筆錄）；且於偵訊中經檢
    察官提示警訊筆錄內容並告以要旨後，被告乙○○供稱：沒
    有意見，我在後面有拆一些鋁門窗；被告丁○○供稱：沒有
    意見，我在裡面也有拆一些鋁門窗（見偵卷第15頁訊問筆錄
    ），被告丁○○復於本院羈押庭訊問中供稱：伊當天是一個
    叫「老兄」的人叫伊去空軍宿舍搬鋁門窗，說會給伊幾百元
    ，伊就和「老兄」及乙○○一起去，伊到現場後有徒手去拆
    二、三個鋁門窗，之後就被警察查獲，「老兄」看到警察來
    就跑走了（見本院94年度聲羈字第132號卷第6頁訊問筆錄）
    等語明確，均核與前揭證人甲○○之證述情節相符，且觀之
    二名被告前揭以證人身分所為之證言，若該二人確與「老兄
    」約定要到現場幫忙搬運物品以賺取工資，二人抵達現場後
    應立即開始搬運物品，或即時與「老兄」聯絡確認，以確保
    能依約領得工資，自無理由於抵達現場後旋在該處入睡，或
    僅在現場空等1、2小時而一事無成，是其二人前揭所辯，顯
    均與常情有違，亦與其等前於警詢、偵訊中所言不符，自屬
    事後卸責之詞，不足採信。
  2.本件案發地點雖屬空軍舊宿舍，惟外觀並非極為殘舊，仍可
    看出宿舍內部之物品若要變賣均仍有價值，並未老舊到使人
    誤認係無主物之事實，經證人甲○○及證人即案發地點宿舍
    管理人戊○○於本院審理中證述明確（見本院卷第126、129
    頁審理筆錄），且觀之現場照片，該宿舍之大門、樓梯間均
    仍完好，無明顯掉漆、脫落等殘破跡象（見警卷第19、23、
    24頁照片），常人顯無理由誤認該處物品無人所有，得任意
    取用，是被告乙○○前揭辯稱係到廢棄眷村搬人家不要的東
    西云云，亦屬無據。
  3.至本件雖未查獲該名綽號「老兄」之人，惟被告二人確與「
    老兄」基於犯意聯絡，並分擔把風、拆卸、搬運鋁門窗之行
    為，經被告二人於警詢、偵訊中供述明確，已如前述，況證
    人甲○○亦證稱：當天被告二人在警局應訊中主動供出「老
    兄」後，伊有帶著他們到他們所說與「老兄」會面的地點去
    查，但也沒有查獲「老兄」（見本院卷第127 頁審理筆錄）
    ，且被告二人於偵訊中復陳稱：「老兄」是一個收回收物的
    老先生，人小小的，約50歲左右，不是原住民，講國語，好
    像是外省人（見94年度偵字第2410號偵卷第14頁訊問筆錄）
    ，則被告二人既能就「老兄」之年紀、職業、特徵、省籍等
    細節均清楚描述，且能提供警方其等平日與「老兄」會面之
    地點，足見「老兄」確有其人，並非捏造；況本件被告二人
    共卸下鋁門1 面、鋁門玻璃窗17面、鋁門紗窗19面，有贓證
    物認領保管單附卷可稽（見警卷第16頁），所竊財物數量、
    體積甚大，若僅以乙○○當天騎乘至現場之輕型機車載運，
    又須搭載丁○○，自無足夠空間堆放上開鋁門窗，益徵當日
    「老兄」確提供拼裝三輪車載運贓物而參與本案。此外，本
    件復有空軍第737戰術戰鬥機聯隊94年11月28日旌智字第094
    0007681 號函文、刑案現場平面圖、現場照片等事證附卷可
    稽，事證明確，被告二人與綽號「老兄」之男子共犯前揭犯
    行，自堪認定。
二、前揭事實二部分：
    此部分事實業據被告乙○○於本院審理中坦承不諱，並經證
    人甲○○於本院審理中證述其當日查獲之其中一名被告確為
    乙○○（見本院卷第127 頁審理筆錄）、證人丁○○證稱當
    日與其一同前往空軍宿舍現場之人為乙○○（見本院卷第15
    3 頁審理筆錄）等語明確，而乙○○於經警查獲後之警詢、
    偵訊過程中，確以其胞兄張志成之名義於逮捕通知書、權利
    告知書、調查筆錄、口卡片、偵訊筆錄等文件上簽名、捺指
    印之事實，亦有各該文件附卷可憑（詳見附表所示之卷證頁
    次），足見被告事白與事實相符，事證明確，應依法論科。
三、按本案被告二人行為後，刑法及其施行法業於95年7月1日修
    正施行，關於新舊法律變更之比較適用，原則上應就罪刑有
    關之共犯、未遂犯、想像競合犯、牽連犯、連續犯、結合犯
    ，以及累犯加重、自首減輕暨其他法定加減原因（如身分加
    減）等一切情形，綜其全部罪刑之結果而為比較（最高法院
    95年第8 次刑事庭會議關於中華民國刑法94年修正施行後之
    法律比較適用決議第一點第(四)小點參照），查此次修法與本
    案罪刑相關者有：
  (一)就共同正犯部分，修正後刑法第28條雖修正為二人以上共同
    「實行」犯罪之行為者，皆為正犯，然本案被告二人無論依
    修正前後之刑法第28條，均屬共同正犯，故就此部分新法並
    未更有利於被告。
  (二)累犯（被告乙○○部分）：修正後刑法第47條雖增定第2 項
    ，並將第1 項修正為受徒刑之執行完畢，或一部之執行而赦
    免後，5 年以內「故意」再犯有期徒刑以上之罪者，為累犯
    ，然因被告乙○○本案犯行屬故意犯罪，無論依修正前後之
    規定，均構成累犯，是新法並未較有利於被告。
  (三)數罪併罰（被告乙○○部分）：修正前刑法第51條第5 款規
    定：「數罪併罰，分別宣告其罪之刑，依左列各款定其應執
    行者：宣告多數有期徒刑者，於各刑中之最長期以上，各刑
    合併之刑期以下，定其刑期。但不得逾二十年。」，修正後
    刑法第51條第5 款規定：「宣告多數有期徒刑者，於各刑中
    之最長期以上，各刑合併之刑期以下，定其刑期。但不得逾
    三十年。」，經比較結果，修正後刑法規定並未較有利於被
    告。
  (四)綜上，經比較新舊法結果，應依刑法第2條第1項前段，整體
    適用被告二人行為時之修正前刑法，合予敘明。
四、按警局所製作之逮捕通知書、權利告知書，其上若備有「收
    受人簽章欄」，由形式上觀察，於該欄內簽名及捺指印，即
    足表示由該姓名之人收受斯項通知書、告知書之證明，是若
    有冒名而為之者，即應成立偽造私文書罪；倘警局所製作之
    逮捕通知書、權利告知書，其上僅備有「被通知（告知）人
    簽章欄」，則在該等欄位下簽名及捺指印時，僅處於受通知
    （告知）者之地位，尚不能表示其係有製作何種文書之意思
    及曾為何項意思表示，故若有冒名而為之者，應認成立偽造
    署押罪，有最高法院91 年度臺非字第295判決意旨可資參照
    。查本件被告乙○○在本案逮捕通知書上「被通知人簽名捺
    印」欄內偽造「張志成」之簽名、指印各1 枚，僅係處於受
    通知者之地位而單純偽造署押，尚非屬具有法效果意思而製
    作之文書，揆諸上開說明，被告於該逮捕通知書上偽簽姓名
    及捺指印之行為，應論以偽造署押之犯行；而其餘如附表編
    號1至3、5、6所示之權利告知書、調查筆錄、口卡片、權利
    告知書、檢察官訊問筆錄等文書，均係司法人員依法製作，
    並命受訊問人或受處分人簽名確認，受訊問人自始自終均為
    被告，僅係其為掩飾身分而偽造「張志成」之署押，冒用其
    名，換言之，文書之內容乃屬真正，即僅係在其上偽造署押
    （含簽名及指印），亦應論以偽造署押之犯行。核被告丁○○所為，係犯修正前刑法第321條第1 項第4款之結夥三人竊
    盜罪，被告乙○○所為，係犯修正前刑法第321條第1 項第4
    款之結夥三人以上竊盜罪、第217條第1項之偽造署押罪。被
    告二人間就結夥三人以上竊盜罪部分，與真實姓名年籍不詳
    ，綽號「老兄」之成年男子間有犯意聯絡及行為分擔，皆為
    共同正犯。又被告乙○○於遭逮捕後為避免員警及檢察官發
    現其真實身分，數次偽造署押之時間密接，侵害相同之法益
    ，顯係基於單一決意而為之，應屬接續犯之包括一罪。被告
    乙○○所犯上開二罪間，犯意各別，行為互殊，應分論併罰
    。又被告乙○○前於90年間因侵占及違反毒品危害防制條例
    案件，經臺灣板橋地方法院分別判處有期徒刑4月、6月確定
    ，應執行有期徒刑9月，至91年7月25日縮刑期滿執行完畢，
    有臺灣高等法院被告前案紀錄表可佐，其於5 年內再犯本件
    有期徒刑以上之罪，為累犯，應依修正前刑法第47條規定加
    重其刑。爰審酌被告二人為圖小利，結夥三人行竊，所竊得
    財物數量雖非重大，惟犯後猶飾詞狡辯，未見悔意，另乙○○為規避刑責而冒名接受司法偵訊，嚴重影響司法偵訊之正
    確性，亦對被害人之名譽造成損害，惟考量其並未以他人名
    義在外犯罪，且事後已坦承此部分犯行之態度等一切情狀，
    分別量處如主文所示之刑，並就被告乙○○部分定其應執行
    刑。至於如附表所示之文件上偽造之「張志成」署押合計23
    枚（含簽名9 枚及指印14枚），不問屬於犯人與否，均應沒
    收，而沒收部分係屬從刑，應與主刑適用同一準據法，爰一
    併適用修正前之刑法第219條規定宣告沒收。
據上論斷，應依刑事訴訟法第299條第1項前段，刑法第2條第1項
前段，修正前刑法第28條、第321條第1項第4 款、第217條第1項
、第219條、第47條、第51條第5款，判決如主文。
本案經檢察官丙○○到庭執行職務。
中    華    民    國    95    年    9     月    29    日
                  刑事第四庭    審判長法  官  黃建都
                                      法  官  陳君鳳
                                      法  官  黃珮茹
以上正本證明與原本無異。
如不服本判決，應於判決送達後10日內向本院提出上訴狀（須附
繕本）。「切勿逕送上級法院」
                                      書記官  徐源坤
中    華    民    國    95    年    9     月    29    日
附表：
  ┌──┬───────┬──────────────┐
  │編號│文件名稱（所在│偽造之署押（含簽名及指印）  │
  │    │之卷證頁次）  │                            │
  ├──┼───────┼──────────────┤
  │    │臺東縣警察局臺│「張志成」之簽名、指印各1枚 │
  │ 1  │東分局94年11月│                            │
  │    │27日權利告知書│                            │
  │    │「簽章」欄內（│                            │
  │    │警卷第1頁）   │                            │
  │    │              │                            │
  ├──┼───────┼──────────────┤
  │    │臺東縣警察局臺│「張志成」之簽名2枚、指印4枚│
  │ 2  │東分局94年11月│                            │
  │    │27日調查筆錄「│                            │
  │    │受詢問人」欄內│                            │
  │    │警卷第3、4頁）│                            │
  ├──┼───────┼──────────────┤
  │    │臺東縣警察局臺│「張志成」之簽名2枚、指印6枚│
  │ 3  │東分局94年11月│                            │
  │    │28日調查筆錄「│                            │
  │    │受詢問人」欄內│                            │
  │    │（見警卷第5至7│                            │
  │    │頁）          │                            │
  ├──┼───────┼──────────────┤
  │    │臺東縣警察局臺│「張志成」之簽名、指印各1枚 │
  │ 4  │東分局94年11月│                            │
  │    │27 日逮捕通知 │                            │
  │    │書「被通知人簽│                            │
  │    │捺印」欄內（警│                            │
  │    │卷第27頁）    │                            │
  ├──┼───────┼──────────────┤
  │    │口卡片（警卷第│「張志成」之簽名、指印各2枚 │
  │ 5  │29、30頁）    │                            │
  │    │              │                            │
  ├──┼───────┼──────────────┤
  │    │臺灣臺東地方法│「張志成」之簽名1枚         │
  │ 6  │院檢察署94年11│                            │
  │    │月28日偵訊筆錄│                            │
  │    │「受訊問人」欄│                            │
  │    │內（94年度偵字│                            │
  │    │第2410號偵卷第│                            │
  │    │15頁）        │                            │
  └──┴───────┴──────────────┘
附錄論罪法條：
刑法第2條第1項前段
修正前刑法第28條
中華民國刑法第321條第1項第4款
犯竊盜罪而有左列情形之一者，處 6 月以上、 5 年以下有期徒
刑：
一  於夜間侵入住宅或有人居住之建築物、船艦或隱匿其內而犯
之者。
二  毀越門扇、牆垣或其他安全設備而犯之者。
三  攜帶兇器而犯之者。
四  結夥三人以上而犯之者。
五  乘火災、水災或其他災害之際而犯之者。
六  在車站或埠頭而犯之者。
前項之未遂犯罰之。
中華民國刑法第217條第1項
偽造印章、印文或署押，足以生損害於公眾或他人者，處 3 年
以下有期徒刑。
盜用印章、印文或署押，足以生損害於公眾或他人者，亦同。
中華民國刑法第219條
（沒收之特例）
偽造之印章、印文或署押，不問屬於犯人與否，沒收之。
刑法第47條
刑法第51條第5款


司法院資訊處製作；財團法人民間司法改革基金會備份。
